臺灣桃園地方法院刑事判決
109年度交簡上字第458號
上  訴  人
即  被  告  王淑娟



上列上訴人即被告因公共危險案件，不服本院中華民國109年11
月6日所為109年度桃交簡字第4001號第一審刑事簡易判決（聲請
簡易判決處刑書案號：109年度速偵字第5748號），提起上訴，
本院管轄第二審之合議庭判決如下：
    主  文
上訴駁回。
    事  實
甲○○於民國109年10月3日晚間9時許起至109年10月4日凌晨0時10
分許止，在桃園市桃園區經國路某便利商店飲用啤酒，明知飲酒
後已達不得駕駛動力交通工具之程度，仍基於酒後駕駛動力交通
工具之犯意，於同（4）日凌晨0時20分許，自該處騎乘車牌號碼
000-000號普通重型機車上路。嗣於同日0時43分許，行經桃園市
蘆竹區中山路與南祥路口時，為警攔檢盤查，並測得吐氣所含酒
精濃度達每公升2.20毫克，而悉上情。
    理  由
一、認定犯罪事實所憑之證據及理由
    訊據被告甲○○固坦承有於上開時、地飲酒後駕駛動力交通工
    具上路之事實，惟矢口否認有何公共危險犯行，辯稱：我所
    測得吐氣酒精濃度高達每公升2.20毫克，如係準確，受測時
    之行為表現或狀態應呈現「呆滯木僵、昏睡泥醉」、「呼吸
    中樞麻痺、接近死亡」之情形，且無法騎車，然事發當時我
    仍騎乘機車上路，遭警攔檢後尚可理智判斷吐氣酒精濃度極
    高不合理而提出質疑，我的精神狀態及神情均正常，未有昏
    睡、意志不清之情形，故酒測儀器所測得吐氣酒精濃度是否
    足以採信，顯有疑義，我認為酒測值過高、不合理云云。經
    查：
    ㈠被告於109年10月3日晚間9時許起至109年10月4日凌晨0時1
      0分許止，在桃園市桃園區經國路某便利商店飲用啤酒，
      旋即於同日凌晨0時20分許，自該處騎乘車牌號碼000-000
      號普通重型機車上路；嗣於同（4）日0時43分許，行經桃
      園市蘆竹區中山路與南祥路口時，為警攔檢盤查，並測得
      吐氣所含酒精濃度達每公升2.20毫克等情，業據被告於警
      詢、偵訊、本院準備程序及審理時供承在卷（見臺灣桃園
      地方檢察署109年度速偵字第5748號卷【下稱偵卷】第14
      、57、58頁；本院109年度交簡上字第458號卷【下稱本院
      交簡上卷】二第60、247頁），並有桃園市政府警察局當
      事人酒精測定紀錄表、桃園市政府警察局舉發違反道路交
      通管理事件通知單、車籍詳細資料報表及財團法人工業技
      術研究院呼氣酒精測試器檢定合格證書在卷可稽（見偵卷
      第23至29頁），是此部分事實，堪以認定。
    ㈡本案警員於上開時、地，對被告實施吐氣酒精濃度測試所
      使用之儀器（下稱本案酒測儀器）序號為A180902號，於1
      09年1月15日經財團法人工業技術研究院檢定合格，檢定
      合格有效期間至110年1月31日，且於檢定合格有效期間內
      使用達1,000次者，亦視同屆滿檢定合格有效期間等情，
      有酒精測定紀錄表及該院109年1月15日呼氣酒精測試器檢
      定合格證書在卷可查（見偵卷第23、25頁）；而被告接受
      吐氣酒精濃度測試之日期為109年10月4日，係本案酒測儀
      器第563次實施酒精濃度測試，此觀酒精測定紀錄表上記
      載日期「2020/10/04」及案號「563」即明（見偵卷第23
      頁），可認本案警員於前揭時、地使用之本案酒測儀器，
      不僅在檢定合格有效期間內，且使用次數未達1,000次，
      確屬檢定合格有效之檢測儀器無誤。再參以本案酒測儀器
      於109年10月3日至同年月5日間之使用紀錄，於被告實施
      酒測前5案（案號：558至562號）與後5案（案號：564至5
      68號）之酒精濃度測試結果，並無因檢驗失敗而對於同一
      人重複實施酒測之情形，且警員自我測試時，酒測值為0
      ，有桃園市政府警察局蘆竹分局110年11月7日蘆警分刑字
      第1100030391號函暨所附酒精濃度測定值列印單登記建檔
      名冊在卷可參（見本院交簡上卷二第65至69頁），益徵本
      案酒測儀器應無異常或故障情事。從而，被告為警測得吐
      氣所含酒精濃度達每公升2.20毫克，既係藉由合格有效之
      酒測儀器所檢測，該酒測儀器亦無異常或故障，上開吐氣
      所含酒精濃度數值之正確性，應堪採信。
    ㈢被告另辯稱：若吐氣所含酒精濃度高達每公升2.20毫克，
      其應會出現呆滯木僵、昏睡泥醉、呼吸中樞麻痺、接近死
      亡、無法騎車等情形，然其於案發時並無此等情狀云云。
      經查：
　    ⒈依被告所提出「駕駛人行為反應之研究－酒醉駕車對駕駛
        行為之分析研究」、「人體血液中酒精濃度與呼氣酒精
        濃度在實例上的探討」、「駕駛人酒精濃度與肇事嚴重
        度關聯性之探討－以桃園縣為例」等文獻資料，其中固
        記載吐氣酒精濃度達每公升1.5毫克時，飲酒者之行為
        表現或狀態為呆滯木僵、昏睡泥醉；吐氣酒精濃度達每
        公升2.0毫克，飲酒者則為呼吸中樞麻痺、接近死亡（
        見本院交簡上卷二第31、43頁），然上揭文獻亦提及「
        酒精經過消耗後，由於受性別、體重、身體內所含的水
        份等因素影響，每個人會有不同的吸收、分布及消除方
        式，所以不同的人即使含有相同的酒精濃度，但外在的
        表現行為或受酒精影響的程度也會有所不同」等語（見
        本院交簡上卷二第33頁），可見行為人吐氣酒精濃度達
        每公升2.0毫克時，是否必然呈現呼吸中樞麻痺、接近
        死亡之行為表現或狀態，尚非定論。
　    ⒉本院函詢臺北榮民總醫院關於酒測值與人體生理反應之
        關係一節，經該院覆以：「關於造成呼吸中樞麻痺或接
        近死亡之生理反應的血液酒精濃度，經搜尋文獻資料後
        ，在眾多毒理學及法醫學教科書中皆曾提到，死亡通常
        發生在血液酒精濃度400mg/dL（按：相當於吐氣所含酒
        精濃度每公升2.0毫克）或以上時，但低於250mg/dL（
        按：相當於吐氣所含酒精濃度每公升1.25毫克）的血液
        酒精濃度致死的個案也曾被報導過。……1973年的一篇個
        案報導則提及一位年輕女性，其血液酒精濃度高達780m
        g/dL（按：相當於吐氣所含酒精濃度每公升3.9毫克）
        也並未致死」、「導致酒精中毒（如呼吸中樞麻痺、接
        近死亡之生理反應等）的血液酒精濃度差異性不小，會
        取決於個人對酒精的耐受性」、「影響酒精代謝率的因
        素相當多，包含性別、年齡、種族、是否同時進食（胃
        中有食物時，胃中的酒精吸收會減少、代謝速率則會增
        加）、飲酒時間（晚間越接近午夜的時段，酒精代謝率
        最高）、運動習慣、飲酒習慣（長期喝酒會加速代謝，
        但是若因此有肝硬化，酒精代謝則會變慢）、是否同時
        服用其他藥物（例如服用會競爭酒精代謝酶，譬如醇類
        脫氫酶及細胞色素[cytochrome]P450的藥物，會讓酒精
        代謝變慢）等，此等因素確實會影響個人對於酒精之耐
        受力，進而影響酒精對於不同生理反應的表現」等語，
        有該院111年2月16日北總內字第1119901143號函暨所附
        問題回覆在卷可憑（見本院交簡上卷二第223、227、22
        8頁），由此可知，個人飲酒之酒精代謝率隨性別、年
        齡、種族、飲酒時間、運動習慣、飲酒習慣等因素有所
        差異，因此影響個人對於酒精之耐受力亦有不同，個人
        受酒精影響之行為表現或生理反應亦不盡相同，並非人
        體吐氣酒精濃度達每公升2.20毫克，必然出現中樞神經
        麻痺或接近死亡之生理反應。
　    ⒊從而，被告僅以其案發時所表現之行為舉止或生理反應
        與文獻記載之相對應狀態不符，率爾否認酒測結果之正
        確性，尚難憑採。  
    ㈣被告復質以：其為警實施酒測後，認為酒測值過高不合理
      ，警員拒絕其重新測試之要求云云，並援引屏東地方法院
      110年度交簡上字第73號判決，主張為其有利之認定。然
      查，被告係在攔檢現場實施酒測，且其為警實施酒測前，
      經警方給予漱口杯供其漱口，第一次吹氣即測得吐氣酒精
      濃度每公升2.20毫克等節，業據被告供述明確（見本院交
      簡上卷二第60、248頁），核與本院勘驗警員密錄器錄影
      畫面結果相符，有本院勘驗筆錄及警員密錄器錄影畫面擷
      圖在卷可參（見本院交簡上卷二第84至175頁），足認被
      告接受酒測之過程尚無瑕疵，並無違反道路交通管理事件
      統一裁罰基準及處理細則第19條之2第1項第3款、第4款所
      定「受測者吐氣不足致儀器無法完成取樣」、「因儀器問
      題或受測者未符合檢測流程，致儀器檢測失敗」等應重新
      接受酒測事由；再酌以被告經警測得吐氣酒精濃度達每公
      升2.20毫克後，警員旋即於15分鐘後自我測試本案酒測儀
      器，酒精濃度檢測結果為0，有桃園市政府警察局蘆竹分
      局110年11月7日蘆警分刑字第1100030391號函暨所附酒精
      濃度測定值列印單登記建檔名冊在卷可查（見本院交簡上
      卷二第65至69頁），本案酒測儀器在15分鐘內前後針對有
      無飲酒之人實施檢測，分別測得酒測值2.20、0之結果，
      益徵本案酒測儀器之檢測結果，並無明顯異常情形，是本
      案亦不符合違反道路交通管理事件統一裁罰基準及處理細
      則第19條之2第3項所定「遇檢測結果出現明顯異常情形」
      之應重新接受酒測事由，縱令警員未對被告重新實施酒測
      ，亦難憑為有利於被告之認定；至被告所舉另案判決，未
      見警員以同一酒測儀器重複檢測，案例事實與本案情節不
      同，自無從比附援引。
    ㈤綜上所述，被告所辯核屬犯後卸責之詞，不足採信，本案
      事證明確，被告犯行堪以認定，應依法論科。
二、論罪科刑及駁回上訴之理由
　　㈠核被告所為，係犯刑法第185條之3第1項第1款之不能安全
      駕駛動力交通工具罪。
　　㈡原審認被告罪證明確，審酌酒後駕車之危害及酒後不應駕
      車之觀念，已透過學校教育、政令宣導及各類媒體廣為介
      紹傳達各界週知多年，則被告對於酒後不能駕車，及酒醉
      駕車之危險性，應有相當之認識，仍於服用酒類後，吐氣
      酒精濃度高達每公升2.20毫克，貿然騎乘普通重型機車上
      路，除危及己身安危，亦罔顧公眾往來之交通安全，並對
      其他用路人之生命、身體及財產造成相當程度之潛在危險
      ，所為應予非難；並參以被告酒測值極高，猶仍騎乘機車
      上路，顯然對於酒駕禁令視若無睹，亦已足認被告侵害公
      共交通安全法益非輕；再考量被告為警查獲一度拒絕於酒
      精濃度測定表簽名，惟嗣後終能坦承犯行之犯後態度；兼
      衡被告無酒駕前科之素行暨其自陳專科畢業之教育程度、
      無業、家庭經濟狀況小康等一切情狀，量處被告有期徒刑
      4月，並諭知如易科罰金以新臺幣1,000元折算1日之折算
      標準，核其認事用法均無違誤，量刑亦屬妥適，而無明顯
      違法或裁量濫用之情事，本院自應予維持。
　　㈢被告雖請求本院為緩刑宣告云云。惟按緩刑之宣告，除應
      具備刑法第74條所定條件外，並須有可認為以暫不執行刑
      罰為適當之情形，始得為之。法院對於具備緩刑要件之刑
      事被告，是否以暫不執行刑罰為適當，應由法院就被告之
      性格、犯罪狀況、有無再犯之虞及能否由於刑罰之宣告而
      策其自新等一切情形，予以審酌裁量（最高法院109年度
      台上字第4267號判決意旨參照）。查被告未曾因故意犯罪
      受有期徒刑以上刑之宣告，有臺灣高等法院被告前案紀錄
      表在卷可佐（本院交簡上卷一第31頁），被告雖屬初犯，
      惟酒醉駕車肇事致人死傷，時有所聞，立法機關因此多次
      修法提高酒醉駕車之刑度，政府機關亦不斷透過各種方式
      宣導酒醉駕車之危害性，此為公眾週知之事實，被告對於
      酒後不能駕車，及酒醉駕車之危險性，應有相當之認識，
      且被告矢口否認本案犯行，未能正視自身行為對於法秩序
      造成之危害，難認無再犯之虞，本院認被告所宣告之刑，
      並無以暫不執行刑罰為適當之情形，爰不予宣告緩刑。
　　㈣被告猶執前詞提起上訴否認犯罪，業經本院指駁如前，其
      上訴請求撤銷改判無罪，為無理由，應予駁回。
據上論斷，應依刑事訴訟法第455條之1第1項、第3項、第368條
，判決如主文。
本案經檢察官陳怡龍、陳怡伶聲請簡易判決處刑，檢察官劉倍到
庭執行職務。
中　　華　　民　　國　　111 　年　　4 　　月　　27　　日
                  刑事第十八庭　　審判長法官　陳囿辰

                                        法官  姚懿珊

                                        法官　羅文鴻
以上正本證明與原本無異。
不得上訴。
　　　　　　　　　　　　　　　         書記官 林佳穎
中　　華　　民　　國　　111 　年　　4 　　月　　27　　日
附錄本案論罪科刑法條：
中華民國刑法第185條之3
駕駛動力交通工具而有下列情形之一者，處3年以下有期徒刑，
得併科30萬元以下罰金：
一、吐氣所含酒精濃度達每公升零點二五毫克或血液中酒精濃度
    達百分之零點零五以上。
二、有前款以外之其他情事足認服用酒類或其他相類之物，致不
    能安全駕駛。
三、服用毒品、麻醉藥品或其他相類之物，致不能安全駕駛。
因而致人於死者，處3年以上10年以下有期徒刑，得併科2百萬元
以下罰金；致重傷者，處1年以上7年以下有期徒刑，得併科1百
萬元以下罰金。
曾犯本條或陸海空軍刑法第54條之罪，經有罪判決確定或經緩起
訴處分確定，於十年內再犯第1項之罪因而致人於死者，處無期
徒刑或5年以上有期徒刑，得併科3百萬元以下罰金；致重傷者，
處3年以上10年以下有期徒刑，得併科2百萬元以下罰金。